臺灣高等法院刑事裁定
109年度聲字第3201號
聲  請  人  臺灣高等檢察署檢察官
受  刑  人  鄭紹祥



上列聲請人因受刑人數罪併罰有二裁判以上，聲請定其應執行之
刑（聲請案號：臺灣高等檢察署109年度執聲字第1448號），本
院裁定如下：
    主  文
鄭紹祥犯如附表所示各罪所處之刑，應執行有期徒刑拾陸年貳月
。
    理  由
一、聲請意旨略以：受刑人鄭紹祥因違反毒品危害防制條例等數
    罪，先後經判決確定如附表，應依刑法第50條第1項第1款、
    第2項、第53條、第51條第5款之規定，定其應執行之刑，爰
    依刑事訴訟法第477條第1項之規定聲請定應執行之刑等語。
二、按裁判確定前犯數罪者，併合處罰之，但得易科罰金與不得
    易科罰金之罪，不在此限；前項但書情形，受刑人請求檢察
    官聲請定應執行刑者，依第51條規定定之；數罪併罰，有二
    裁判以上者，依第51條之規定，定其應執行之刑；數罪併罰
    ，分別宣告多數有期徒刑者，於各刑中之最長期以上，各刑
    合併之刑期以下，定其刑期，但不得逾30年，刑法第50條第
    1項但書第1款、第2項、第53條及第51條第5款分別定有明文
    。準此，合於數罪併罰之數罪，其中有得易科罰金之罪與不
    得易科罰金之罪，須經受刑人請求檢察官聲請，始得依刑法
    第51條第5款之規定定其應執行之刑。又數罪併罰中之一罪
    ，依刑法規定得易科罰金，若因與不得易科之他罪併合處罰
    結果，而不得易科罰金時，原可易科罰金部分所處之刑，自
    亦無庸為易科折算標準之記載，司法院釋字第144號解釋意
    旨亦可資參照。再按數罪併罰之定執行刑，係基於刑罰經濟
    與責罰相當之考量，所為一新刑罰之宣告，並非給予受刑人
    不當利益，法院於審酌個案具體情節，裁量定應執行之刑時
    ，除應嚴格遵守刑法第51條所定方法為規範量刑之外部性界
    限外，其所定之執行刑，祇須無全然喪失權衡意義或裁量行
    使顯然有違比例原則之情形，並不悖於定應執行刑之恤刑目
    的者，即無違法（最高法院108年度台抗字第326號裁定意旨
    參照）。又刑事訴訟法第370條第2項、第3項，已針對第二
    審上訴案件之定應執行之刑，明定有不利益變更禁止原則之
    適用；而分屬不同案件之數罪併罰有應更定執行刑之情形，
    倘一裁判宣告數罪之刑，曾經定其執行刑，再與其他裁判宣
    告之刑定其執行刑時，在法理上亦應同受此原則之拘束。亦
    即，另定之執行刑，其裁量所定之刑期，不得較重於前定之
    執行刑加計後裁判宣告之刑之總和（最高法院103年度台抗
    字第674號、第707號裁定意旨參照）。　　　　　　
三、經查：
　㈠本件受刑人因違反毒品危害防制條例等如附表所示之33罪，
    業經如附表所示法院先後判處如附表所示之刑，其中附表編
    號一、二所示罪刑並均經判處應執行有期徒刑6月；附表編
    號三所示罪刑經判處應執行有期徒刑7月；附表編號四所示
    罪刑則經判處應執行有期徒刑15年，且於如附表所示日期分
    別確定在案，有各該裁判及本院被告前案紀錄表在卷可按。
    又除附表編號四所示之罪為不得易科罰金之罪外，其餘皆為
    得易科罰金之罪，屬於前揭刑法第50條第1項但書第1款之情
    形。嗣受刑人於各該罪刑之裁判確定後，同意由檢察官向法
    院聲請定應執行刑，此有受刑人於民國109年7月14日出具之
    是否聲請定應執行刑調查表在卷為憑，茲檢察官聲請定其應
    執行之刑，本院審核認聲請為正當。　　
　㈡經審酌受刑人所犯如附表所示之數罪，其中附表編號一、二
    所示罪刑均經定應執行有期徒刑6月，附表編號三所示罪刑
    經定應執行有期徒刑7月，附表編號四所示罪刑則經定應執
    行有期徒刑15年，已如前述，依上揭規定及說明，本院就附
    表所示各罪再定應執行刑時，自應受上開判決所定應執行刑
    加計其他裁判所處刑期之內部界限所拘束，並考量受刑人所
    犯如附表所示之數罪，雖均係與毒品相關之案件，但附表編
    號一至三所示為施用毒品罪，附表編號四所示為販賣毒品罪
    ，二者間犯罪類型迥異，各自侵害法益之效應相互獨立；而
    被告先後多次犯施用毒品罪、販賣毒品罪，其相同罪質間之
    犯罪則對危害社會法益之加重效較屬有限，且犯罪時間亦屬
    密接，可認各罪間之關係獨立性偏低等情，爰為整體之非難
    評價後，定如主文所示之應執行刑，應屬適當。
四、依刑事訴訟法第477條第1項，刑法第53條、第51條第5款、
    第50條第2項，裁定如主文。
中　　華　　民　　國　　109 　年　　8 　　月　　24　　日
　　　　　　　　　刑事第十五庭  審判長法　官  劉興浪
　　　　　　　　　　　　　　　　　    法　官  古瑞君
　　　　　　　　　　　　　　　　　    法　官  陳信旗
以上正本證明與原本無異。
如不服本裁定，應於收受送達後5日內向本院提出抗告狀。
                                      書記官  董佳貞
中　　華　　民　　國　　109 　年　　8 　　月　　24　　日
附表        編號 罪名 宣告刑 犯罪日期 最後事實審  確定判決      法院、案號 判決日期 法院、案號 確定日期 一 施用第一級毒品罪、施用第二級毒品罪各1罪 有期徒刑6月、2月，如易科罰金，均以新臺幣1千元折算1日 均107年6月5日 臺灣桃園地方法院107年度審簡字第1117號 108年2月12日 臺灣桃園地方法院107年度審簡字第1117號 108年3月18日 二 施用第一級毒品罪、施用第二級毒品罪各1罪 有期徒刑6月、2月，如易科罰金，均以新臺幣1千元折算1日 107年10月13日至同年月14日之某時、107年10月16日 臺灣桃園地方法院108年度審訴字第297號 108年5月16日 臺灣桃園地方法院108年度審訴字第297號 108年6月10日 三 施用第一級毒品罪、施用第二級毒品罪各1罪 有期徒刑6月、2月，如易科罰金，均以新臺幣1千元折算1日 106年5月17日、106年5月16日 臺灣桃園地方法院108年度審訴字第1335號 108年9月25日 臺灣桃園地方法院108年度審訴字第1335號 108年10月21日 四 販賣第一級毒品罪（共11罪）、販賣第二級毒品罪（共16罪） 均有期徒刑10年（販賣第一級毒品罪）、均有期徒刑3年7月（販賣第二級毒品罪） 107年7月31日至同年10月11日 本院108年度上訴字第3316號 109年2月12日 最高法院109年度台上字第2897號 109年6月10日（聲請書誤載為109年6月23日）